【裁判字號】    99,上訴,71
【裁判日期】    990413
【裁判案由】    違反毒品危害防制條例
【裁判全文】
臺灣高等法院高雄分院刑事判決          99年度上訴字第71號
上  訴  人  臺灣高雄地方法院檢察署檢察官
上  訴  人
即  被  告  甲○○
選任辯護人  柳聰賢律師
上列上訴人因被告違反毒品危害防制條例案件，不服臺灣高雄地
方法院98年度訴字第1375號中華民國98年11月12日第一審判決（
起訴案號：臺灣高雄地方法院檢察署98年度偵字第21068 號），
提起上訴，本院判決如下：
    主  文
原判決撤銷。
甲○○共同販賣第二級毒品，累犯，處有期徒刑肆年，扣案如附
表編號2 ～7 所示之第二級毒品甲基安非他命陸包併包裝袋陸只
，均沒收銷燬，扣案之水瓢貳個，沒收，扣案販賣第二級毒品所
得財物新臺幣壹仟元連帶沒收；又販賣第二級毒品，累犯，處有
期徒刑柒年陸月，未扣案販賣第二級毒品所得新臺幣壹仟元沒收
，如全部或一部不能沒收時，以其財產抵償。應執行有期徒刑玖
年，扣案如附表編號2 ～7 所示之第二級毒品甲基安非他命陸包
併包裝袋陸只，均沒收銷燬，扣案之水瓢貳個，沒收，扣案販賣
第二級毒品所得財物新臺幣壹仟元連帶沒收，未扣案販賣第二級
毒品所得新臺幣壹仟元沒收，如全部或一部不能沒收時，以其財
產抵償。
    事  實
一、甲○○前於民國86年、87年間因違反肅清煙毒條例及麻醉藥
    品管制條例等案件，經本院86年度上訴字第2275號、87年度
    上訴字第1684號判決各判處有期徒刑3 年、5 年8 月確定，
    二罪接續執行，於93年5 月20日假釋出監付保護管束，於95
    年11月4 日假釋付保護管束期滿未經撤銷視為執行完畢，猶
    不知悔改，明知甲基安非他命業經公告列為毒品危害防制條
    例第2 條第2 項第2 款之第二級毒品，不得販賣、持有，竟
    先後各於：
(一)、98年3 月間雇用吳宜靜，其二人共同意圖營利而基於販賣第
    二級毒品甲基安非他命之犯意連絡，由吳宜靜於98年3 月13
    日下午2 時許，在高雄縣美濃鎮○○路○段792 之2 號由甲
    ○○所經營之「挑TEA 茶鋪」，以新臺幣（下同）1,000 元
    之代價，將甲○○所提供之第二級毒品甲基安非他命1 包販
    賣予童煥文，吳宜靜並當場收受童煥文所支付之價金1,000
    元（吳宜靜共同販賣第二級毒品部分，業經本院於98年12月
    16日，以98年度上訴字第1356號判決有期徒刑2 年，緩刑5
    年，緩刑期間付保護管束，並應接受40小時之法治教育課程
    確定）。童煥文隨於步出上開「挑TEA 茶鋪」時為警查獲（
    童煥文持有第二級毒品部分，業經臺灣高雄地方法院於98年
    9 月11日，以98年度審簡字第4070號刑事簡易判決有期徒刑
    2 月，如易科罰金，以1, 000元折算1 日確定），並扣得童
    煥文所持有甫購得如附表編號1 所示之第二級毒品甲基安非
    他命1 包（檢驗前後淨重詳如附表編號1 所示，此部分扣押
    物業於98年9 月11日，經臺灣高雄地方法院98年度審簡字第
    4070號刑事簡易判決宣告沒收銷燬在案），員警繼而在「挑
    TEA 茶鋪」內查獲吳宜靜，並扣得吳宜靜持有而屬甲○○所
    有如附表編號2 ～7 所示之第二級毒品甲基安非他命6 包（
    檢驗前、後淨重詳如附表編號2 ～7 所示）、用以藏放第二
    級毒品甲基安非他命之水瓢2 個，及販賣童煥文上開第二級
    毒品甲基安非他命所得之1,000 元，嗣經吳宜靜供出上情。
(二)、98年3 月15日上午11時許，在上址「挑TEA 茶鋪」，意圖營
    利，基於販賣第二級毒品甲基安非他命之犯意，以每包500
    元之代價，販賣數量不詳之第二級毒品甲基安非他命2 包予
    乙○○，並當場收受乙○○所交付之價金共1,000 元。乙○
    ○嗣於98年3 月18日施用上開向甲○○購得之第二級毒品甲
    基安非他命後，於98年3 月20日上午7 時許，因另案通緝而
    為警查獲（乙○○施用第二級毒品部分，業經臺灣高雄地方
    法院於98年6 月30日，以98年度審簡字第3697號刑事簡易判
    決有期徒刑4 月，如易科罰金，以1,000 元折算1 日確定）
    ，乙○○因而向警供出上情。
二、案經臺灣高雄地方法院檢察署檢察官自動檢舉偵查起訴。
    理  由
一、證據能力：
(一)、證人吳宜靜、童煥文各於偵查中經具結之陳述，並未曾提及
    檢察官在偵查時有不法取供之情形，且亦無證據足以證明證
    人上開陳述有顯不可信之情況，被告甲○○及其辯護人於原
    審及本院復未再聲請詰問上開證人，足可認定業已保障被告
    關於此部分證人之詰問權，依刑事訴訟法第159 條之1 第2
    項規定，均得為證據。
(二)、證人乙○○於警詢指證被告甲○○如何販賣第二級毒品甲基
    安非他命之陳述，係其另因毒品案遭警緝獲後供述其所施用
    甲基安非他命來源（見原審卷第56-57 頁），再向警方所為
    之陳述（見警卷二第23-24 頁），並無證據足認警方人員有
    何不正方式取供情形，又證人嗣於偵查中亦供明「警詢筆錄
    內容實在」等語（見8602號影印偵卷「下稱偵卷一」第46頁
    ），而證人於本院審判中傳喚、拘提均未能傳、拘到庭（見
    本院卷第84、92、99、104 頁之送達證書、刑事報到單），
    本院就上開證人於警詢陳述當時之原因、過程、內容、功能
    等外在環境加以觀察，足認證人警詢陳述係出於真意之信用
    性獲得確切保障，而有可信之特別情況，且為證明被告犯罪
    事實之存否所必要，依刑事訴訟法第159 條之3 第3 款規定
    ，認有證據能力。
(三)、證人乙○○於偵查中經具結之陳述，並未曾提及檢察官在偵
    查時有不法取供之情形，且亦無證據足以證明證人上開陳述
    有顯不可信之情況，被告及其辯護人於原審未再聲請詰問上
    開證人，而證人於本院審理中復未能傳、拘到庭（如上所述
    ），依刑事訴訟法第159 條之1 第2 項規定，上開證人之偵
    查陳述自得為證據。
(四)、按鑑定人由審判長、受命法官或檢察官就下列之人選任1人
    或數人充之：(一)就鑑定事項有特別知識經驗者。(二)經政府機
    關委任有鑑定職務者；鑑定之經過及其結果，應命鑑定人以
    言詞或書面報告；法院或檢察官得囑託醫院、學校或其他相
    當之機關、團體為鑑定，或審查他人之鑑定，並準用第203
    條至第206 條之1 規定，刑事訴訟法第198 條、第206 條第
    1 項、第208 條第1 項分別定有明文。
 1、本件卷附證人乙○○尿液檢驗報告，雖係被告以外之人於審
    判外之書面陳述，然台灣檢驗科技股份有限公司係臺灣高雄
    地方法院檢察署關於施用毒品鑑定之概括選任鑑定機關，此
    有臺灣高雄地方法院檢察署92年10月23日雄檢楠文字第0921
    000294號函附之「臺灣高雄地方法院檢察署檢察長概括選任
    鑑定人或囑託鑑定機關（團體）名冊」足參，則上開尿液檢
    驗報告，為刑事訴訟法第159 條第1 項規定之例外情形，應
    有證據能力。
 2、本件卷附高雄市立凱旋醫院及高雄醫學大學附設中和紀念醫
    院關於扣案第二級毒品甲基安非他命之檢驗鑑定書、檢驗報
    告，係由檢察官委請鑑定，依據上開規定，為刑事訴訟法第
    159 條第1 項規定之例外情形，應有證據能力。
(五)、後述引用之其他卷附書證，而屬於書面之傳聞證據部分，因
    檢察官、被告、辯護人於本院審理調查上開書證予以提示並
    告以要旨時，由檢察官、被告、辯護人表示意見，當事人、
    辯護人已知此等書證乃傳聞證據，而就此證據能力均表示無
    意見，亦未聲明異議，即視為同意作為證據，且本院審酌後
    述卷附之高雄縣美濃鎮公所公墓、納骨塔使用費繳款單及衛
    生署旗山醫院診斷證明書，均屬各該機關依據內部紀錄所為
    之文書，足徵上開該書證作成時之客觀情狀，並無證據證明
    此等書證有何遭變造或偽造情事，認為以之作為本件論証之
    證據，均與待證事實具有關聯性，作為本案之證據亦屬適當
    ，依刑事訴訟法第159 條之5 第1 項規定，均認得為證據。
二、上開事實欄一、(一)部分，業據：
(一)、上訴人即被告甲○○於偵查、原審及本院審理時均自白認罪
    ，並經證人吳宜靜於偵查中以被告及證人身分供證明確（偵
    卷一第23-24 頁），復據證人童煥文於偵查中證述在卷（偵
    卷一第6-7 頁），並有扣案由童煥文持有如附表編號1 所示
    之第二級毒品甲基安非他命1 包（檢驗前、後淨重詳如附表
    編號2 ～7 所示），及由吳宜靜持有如附表編號。2 ～7 所
    示之甲基安非他命6 包（檢驗前、後淨重詳如附表編號2 ～
    7 所示）、用以藏放甲基安非他命之水瓢2 個，及販賣童煥
    文上開甲基安非他命所得之1,000 元可稽。
(二)、本件自證人童煥文身上扣案之白色晶體，於偵查中經檢察官
    送往高雄市立凱旋醫院檢驗結果，確含第二級毒品甲基安非
    他命成分（檢驗前後淨重數量詳如附表編號1 ），有該醫院
    98年5 月4 日高市凱醫驗字第9968號濫用藥物成品檢驗鑑定
    書1 份在卷可按（見第2251號偵卷「下稱調偵卷」第14頁）
    ，又自證人吳宜靜持有扣案之白色晶體，於偵查中經檢察官
    送往高雄醫學大學附設中和紀念醫院檢驗結果，確含第二級
    毒品甲基安非他命成分（檢驗前後淨重數量詳如附表編號2
    ～7 所示），有該醫院98年4 月24日第0000-000、0000-000
    、0000-000、0000-000、0000 -000 、0000-000號檢驗報告
    6 份在卷可按（見偵卷一第37-42 頁）。此外，證人吳宜靜
    上開共同販賣第二級毒品犯行，業經本院於98年12月16日，
    以98年度上訴字第1356號判決有期徒刑2 年，緩刑5 年，緩
    刑期間付保護管束，並應接受40小時之法治教育課程確定，
    及證人童煥文持有第二級毒品犯行，業經臺灣高雄地方法院
    於98年9 月11日，以98年度審簡字第4070號刑事簡易判決有
    期徒刑2 月，如易科罰金，以1,000 元折算1 日確定，均有
    各該案刑事判決及臺灣高等法院被告前案紀錄表在卷可參（
    見本院卷第46-47 、52-54 頁，原審卷第49-51 頁）。
(三)、政府為杜絕毒品氾濫，毒害人民甚深，再三宣導教民眾遠離
    毒品、媒體之報導既深且廣，對於毒品之禁絕，應為民眾所
    熟悉。又政府對於查緝施用、轉讓及販賣毒品無不嚴格執行
    ，且販賣毒品罪更係重罪，設若無利可圖，衡情一般持有毒
    品者，當不致輕易將持有毒品交付他人。況乎第二級毒品甲
    基安非他命價格不貲、物稀價昂，而販賣毒品係違法行為，
    非可公然為之，亦無公定之價格，不論任何包裝，均可任意
    分裝增減分量，每次買賣價量，亦可能隨時依雙方間之關係
    深淺、資力、需求量及對行情之認知、來源是否充裕、查緝
    是否嚴緊，購買者被查獲時供述購買對象之可能性風險之評
    估等，因而異其標準，並隨時機動調整，非可一概而論，是
    販賣之利得除經坦承犯行或價量俱臻明確外，委難查得實情
    ，販賣之人從價差或量差中牟利方式雖異，其意圖營利之非
    法販賣行為則一，足徵被告甲○○與證人吳宜靜上開共同販
    賣第二級毒品甲基安非他命之舉，主觀上確有牟利意圖，應
    堪認定。
(四)、綜上所述，此部分事證明確，被告甲○○此部分共同意圖營
    利販賣第二級毒品之犯行，堪以認定。
三、上開事實欄一、(二)部分，被告甲○○於本院否認有此犯行，
    辯稱：伊不認識乙○○，亦無此部分販賣甲基安非他命給乙
    ○○，98年3 月15日上午11時許，伊未到其所經營之「挑TE
    A 茶鋪」開門營業，因該日係伊兄去世火化之日，伊在家裡
    幫忙辦喪事云云。然查：
(一)、被告甲○○如何於上開事實欄一、(二)所示時、地，販賣數量
    不詳之第二級毒品甲基安非他命2 包予乙○○，並當場收受
    乙○○所交付之價金共1,000 元之犯罪事實，業經被告於原
    審法院準備程序及審理中均坦承認罪（原審卷第33、87頁）
    ，且此係於原審辯護人在場時所為之自白，原審辯護人亦陳
    「被告認罪請減輕其刑」等語（原審卷第33、88頁），是被
    告於原審自白認罪之任意性明確，又核與證人乙○○於警詢
    及偵查具結證述情節相符（見原審卷第57頁，警卷二第23-2
    4 頁，偵卷一第46-47 頁），而證人乙○○於98年3 月20日
    查獲時所採集之尿液，經警送往臺灣檢驗科技公司鑑驗結果
    ，確呈甲基安非他命之陽性反應等情，有該公司98年3 月31
    日濫用藥物尿液檢驗報告、姓名對照表附卷可憑（見原審卷
    第54、55頁），足徵被告上開原審自白之真實性無訛。此外
    ，證人乙○○施用第二級毒品犯行，業經臺灣高雄地方法院
    於98年6 月30日，以98年度審簡字第3697號刑事簡易判決有
    期徒刑4 月，如易科罰金，以1,000 元折算1 日確定，有該
    案刑事判決及臺灣高等法院被告前案紀錄表在卷可參（見本
    院卷第48、127-128 頁）。
(二)、被告甲○○辯護意旨雖以證人乙○○上開警詢、偵查之陳述
    ，關於販賣毒品從「甲基安非他命」變為「海洛因」，又出
    賣之人從「老六」變為「老亮」，又變為「甲○○交給乙○
    ○」等部分先後矛盾，且無通聯記錄佐證，而認證人乙○○
    有挾嫌誣攀之可能；另以高雄縣美濃鎮公所公墓、納骨塔使
    用費繳款單，證明被告於98年3 月15日上午處理其兄喪事，
    而認乙○○上開指證不實；又以衛生署旗山醫院診斷證明書
    ，證明被告之妻謝金梅患有精神病，被告於原審係為求交保
    而為上開不實之自白，且本件未於被告住居所查扣其他甲基
    安非他命或帳冊等情（見本院卷第122-126 頁），惟：
 1、被告甲○○雖自承其綽號「阿亮」（見第21068 號偵卷「下
    稱偵卷三」第7 頁），然不論「老六」或「老亮」之綽號，
    語音上均屬類似，又證人乙○○警詢所指「老六居住美濃鎮
    手巾寮」（見原審卷第57頁），雖「手巾寮」屬於旗山鎮之
    行政轄區，但「手巾寮」確亦靠近美濃鎮區域，因而概略指
    稱，均無從以此而認證人乙○○所稱販賣甲基安非他命給伊
    之人即為被告一節，有何先後矛盾之處；又證人乙○○於偵
    查中固曾提及「被告將2 包海洛因交給我」等語，然證人乙
    ○○繼而即證「此次購買之毒品，係其於3 月20日遭警查獲
    之案件」（見偵卷一第47頁）等語，則對照證人乙○○於98
    年3 月20日之2 次警詢陳述，證人乙○○均指稱其係向「老
    六」或「老亮」之人購買甲基安非他命（見原審卷第57頁，
    警卷二第23-24 頁），足徵證人乙○○上開偵查中所述「海
    洛因」應係「甲基安非他命」之口誤，不能遽而以此而認證
    人乙○○所述上開不利於被告部分均無可採。至於被告此部
    分犯行，雖無通聯記錄佐證，僅能證明卷附證據資料查無此
    項事證，尚難以此推論而認證人乙○○所述有何不實。
 2、上開卷附之高雄縣美濃鎮公所公墓、納骨塔使用費繳款單（
    見本院卷第125 頁），僅能證明被告甲○○之兄去世，係於
    98年3 月15日上午9 時進塔，縱認被告當日曾處理其兄喪事
    ，但證人乙○○係指被告於當日11時許，在上址「挑TEA 茶
    鋪」，販賣甲基安非他命2 包給伊，此距上述「進塔」時間
    尚約2小 時，亦無從以此遽認被告於當日11時許，確未在上
    址「挑TEA 茶鋪」出現，自難採為對被告有利之認定。
 3、上開卷附之衛生署旗山醫院診斷證明書（見本院卷第126 頁
    ），固能證明被告甲○○之妻謝金梅患有精神病之事實，而
    縱認被告有以此情為聲請具保停止羈押之動機，然具保准許
    與否，純屬原審法院職權審酌之權限，且被告於98年10月22
    日準備程序中坦承認罪後，並未經原審法院准予具保，然被
    告仍於原審審理中再次自白認罪（見原審卷第87-88 頁），
    始於98年11月12日原審法院宣判後准予具保（見原審卷第10
    5 頁），復參以被告於上開自白前，曾有煙毒、毒品危害防
    制條例等罪前科（參卷附之臺灣高等法院被告前案紀錄表）
    ，被告斷無不知坦承販賣第二級毒品係屬重罪之刑責，豈有
    為求具保而為上開不實之自白，是被告此部分辯詞，自難採
    信。至於本件未於被告住居所查扣其他甲基安非他命或帳冊
    等情，僅能證明本件並無查扣此部分之物證，而被告成立此
    部分販賣第二級毒品犯行，既有上開其他相關事證佐認，亦
    難以此而對被告為有利之認定，附此敘明。
(三)、政府為杜絕毒品氾濫，毒害人民甚深，再三宣導教民眾遠離
    毒品、媒體之報導既深且廣，對於毒品之禁絕，應為民眾所
    熟悉。又政府對於查緝施用、轉讓及販賣毒品無不嚴格執行
    ，且販賣毒品罪更係重罪，設若無利可圖，衡情一般持有毒
    品者，當不致輕易將持有毒品交付他人。況乎第二級毒品甲
    基安非他命價格不貲、物稀價昂，而販賣毒品係違法行為，
    非可公然為之，亦無公定之價格，不論任何包裝，均可任意
    分裝增減分量，每次買賣價量，亦可能隨時依雙方間之關係
    深淺、資力、需求量及對行情之認知、來源是否充裕、查緝
    是否嚴緊，購買者被查獲時供述購買對象之可能性風險之評
    估等，因而異其標準，並隨時機動調整，非可一概而論，是
    販賣之利得除經坦承犯行或價量俱臻明確外，委難查得實情
    ，販賣之人從價差或量差中牟利方式雖異，其意圖營利之非
    法販賣行為則一，足徵被告甲○○上開販賣第二級毒品甲基
    安非他命之舉，主觀上確有牟利意圖，應堪認定。
(四)、綜上所述，被告甲○○所辯上情，均屬卸責之詞，不足採信
    。此部分事證明確，被告此部分意圖營利販賣第二級毒品之
    犯行，堪以認定。
四、論罪部分：
(一)、按毒品危害防制條例業經總統於98年5 月20日以華總一義字
    第09800125141 號公布，而該修正條文未依中央法規標準法
    第12條規定，另行規定施行日期，或授權以命令規定施行日
    期，自應依中央法規標準法第13條規定：「法規明定自公布
    或發布日施行者，自公布或發布之日起算至第3 日起發生效
    力。」（最高法院98年度台上字第4933號、4600號、3995號
    判決要旨參照）。至於毒品危害防制條例第36條規定之「本
    條例自公布後六個月施行」，所稱「本條例」係指92年7 月
    9 日修正公布之該條例而言; 即該次修正公布之毒品危害防
    制條例全文，始有第36條之適用。亦即毒品危害防制條例第
    36條規定，非指日後該條例之相關條文，凡經修正者，均自
    修正公布後六個月，才開始施行。故毒品危害防制條例第4
    條、第17條規定之修正，僅係個別條文之修正，並非全部條
    文修正，應無同條例第36條之適用，附此敘明。
(二)、毒品危害防制條例第4 條第2 項於上開修正生效前後，關於
    得併科罰金之金額，自修正前之「新臺幣七百萬元以下」，
    提高為修正前之「新臺幣一千萬元以下」，本件被告甲○○
    所為上開事實欄一、(一)(二)之行為後，法律已有修正，經比較
    上述新舊法規定後，依刑法第2 條第1 項前段規定，應適用
    有利於被告之修正前毒品危害防制條例第4 條第2 項規定，
    然被告於上開事實欄一、(一)行為時之毒品危害防制條例第17
    條規定：「犯第4 條第1 項至第4 項、第5 條第1 項至第4
    項前段、第6 條第1 項至第4 項、第7 條第1 項至第4 項、
    第8 條第1 項至第4 項、第10條或第11條第1 項、第2 項之
    罪，供出毒品來源，因而破獲者，得減輕其刑。」修正後則
    規定：「犯第4 條至第8 條、第10條或第11條之罪，供出毒
    品來源，因而查獲其他正犯或共犯者，減輕或免除其刑。犯
    第4 條至第8 條之罪於偵查及審判中均自白者，減輕其刑。
    」核修正後之規定，第1 項除修正「因而破獲者」文字為「
    因而查獲其他正犯或共犯者」外，並刪除原條文「得減輕或
    免除其刑」之「得」字；第2 項則增列自白減輕其刑之規定
    ，於量刑適用上，自以修正後之規定對被告較為有利。又上
    開毒品危害防制條例第4 條第2 項、第17條之規定，係對法
    定刑度與減輕其刑之適用規定，則綜合比較新舊法之規定後
    ，認被告所為上開事實欄一、(一)部分，應全部適用98年5 月
    20日修正公布、同年月22日生效施行之毒品危害防制條例第
    4 條第2 項、第17條之規定處斷，另被告所為上開事實欄一
    、(二)部分，因無上開修正後毒品危害防制條例第17條之綜合
    比較適用，爰依上開說明，應適用較有利被告之修正前毒品
    危害防制條例第4 條第2 項處罰。
(三)、按甲基安非他命乃毒品危害防制條例明定之第二級毒品，不
    得販賣、持有。故核被告甲○○所為上開事實欄一、(一)部分
    ，係犯98年5 月20日修正後毒品危害防制條例第4 條第2 項
    之販賣第二級毒品罪；被告所為上開事實欄一、(二)部分，係
    犯98年5 月20日修正前毒品危害防制條例第4 條第2 項之販
    賣第二級毒品罪。又被告持有第二級毒品甲基安非他命之行
    為，為其販賣之高度行為所吸收，不另論罪。被告與吳宜靜
    就上開事實欄一、(一)所示犯行間，有犯意聯絡及行為分擔，
    應論以共同正犯。另被告所犯上開二罪間，犯意各別，行為
    互異，應予分論併罰。
(四)、被告甲○○前因違反肅清煙毒條例及麻醉藥品管制條例等案
    件，經本院分別以86年度上訴字第2275號、87年度上訴字第
    1684號判決各判處有期徒刑3 年、5 年8 月確定，二罪接續
    執行，於93年5 月20日假釋出監付保護管束，於95年11月4
    日假釋付保護管束期滿未經撤銷視為執行完畢等情，有臺灣
    高等法院被告前案紀錄表在卷可參，其於有期徒刑執行完畢
    後5 年內，再故意犯本件有期徒刑以上之上開2 罪，均為累
    犯，除法定刑為無期徒刑部分不得加重外，應各依刑法第47
    條第1 項之規定加重其刑。再被告於偵查、原審及本院審理
    中均自白上開事實欄一、(一)所示與吳宜靜共同犯販賣第二級
    毒品之犯行（如上所述），自應就此部分依98年5 月20日修
    正後毒品危害防制條例第17條第2 項規定減輕其刑，又除法
    定刑為無期徒刑部分外，應依法先加而後減之。
四、原審據以論處被告甲○○罪刑，固非無見；惟查：
(一)、上開事實欄一、(一)部分之扣案如附表編號1 所示之第二級毒
    品甲基安非他命1 包，係自證人童煥文持有中查扣，又此部
    分扣押物業於98年9 月11日，經臺灣高雄地方法院98年度審
    簡字第4070號刑事簡易判決宣告沒收銷燬在案（見原審卷第
    49頁之該案刑事簡易判決），原判決關於此扣押物重複諭知
    沒收銷燬，自有未洽。
(二)、刑事訴訟法第159 條之5 規定之「被告以外之人於審判外之
    陳述」得為證據，須經法院「審酌作成時之情況，認為適當
    」時，為其適用要件之一，並非一經明示或擬制同意，即可
    無條件容許作為證據。此所謂「審酌該陳述作成時之情況，
    認為適當」者，係指依各該審判外供述證據製作當時之過程
    、內容、功能等情況，是否具備合法可信之適當性保障，加
    以綜合判斷而言。故被告以外之人於審判外之陳述，經當事
    人於審判程序同意作為證據者，仍應於判決內具體說明如何
    審酌作成時之情況而認為適當，否則即有違證據法則及理由
    不備之違誤（最高法院99年度台上字第1453號判決要旨參照
    ）。本件原判決採納證人吳宜靜、童煥文、乙○○於警詢陳
    述之傳聞證據，資以認定被告甲○○有上開事實欄一、(一)(二)
    部分犯行，理由壹、四內略謂：「當事人均已知上述證據乃
    傳聞證據，於原審法院審理時均同意作為證據，本院審酌上
    開證據與本案犯罪事實具有關連性且無不當取得之情形，認
    為以之作為本案之證據亦屬適當，均應具有證據能力」（見
    原判決第4 頁），並未說明如何審酌所採納證人吳宜靜、童
    煥文、乙○○於審判外之言詞陳述作成當時之情況，認為具
    備適當性之要件，僅泛言上情，自有理由欠備之不當。
(三)、被告甲○○所為上開事實欄一、(一)(二)部分之持有第二級毒品
    甲基安非他命之行為，均為其販賣之高度行為所吸收，不另
    論罪（如上所述），原判決就此部分漏未敘明，亦有未合。
五、原審公訴人上訴主張上開毒品危害防制條例修正，依同條例
    第36條規定，應自修正公布後6 個月施行，而認原判決關於
    上開事實欄一、(一)部分之適用同條例第4 條第2 項、第17條
    等規定不當，為無理由（如上所述），又被告甲○○上訴仍
    執前詞否認上開事實欄一、(二)犯行，及指摘原判決關於上開
    事實欄一、(一)犯行量刑過重，雖均無理由，惟原判決既有上
    述可議，自應由本院將原判決撤銷改判。爰審酌被告販賣第
    二級毒品給證人童煥文、乙○○等行為，不僅藉以謀圖暴利
    ，且復殘害他人身心不淺，對於國家民族之發展有莫大之妨
    礙，所為實屬不該，惟念其犯後尚有上開坦承犯行之態度，
    且販賣第二級毒品之金額非鉅，顯非大盤交易之毒販，及其
    動機、目的、所得利益等一切情狀，各量處如主文第2 項所
    示之刑，並依法定其應執行之刑如主文第2 項所示。末查：
(一)、扣案如附表編號2 ～7 所示之甲基安非他命6 包，確均屬第
    二級毒品（如上所述），應依毒品危害防制條例第18條第1
    項前段規定，於被告事實欄一、(一)所示罪名項下宣告沒收銷
    燬，而其上之包裝袋應殘留有些微毒品，客觀上無法析離，
    且無析離之實益，應視同毒品併宣告沒收銷燬，至送驗耗損
    部分因已滅失，爰不另宣告沒收銷燬。
(二)、於「挑TEA 茶鋪」內扣得之水瓢2 個，係該店內用以藏放甲
    基安非他命毒品之物，為被告甲○○所有，且為供被告犯上
    開事實欄一、(一)所示販賣第二級毒品罪所用之物，業據證人
    吳宜靜於原審另案審理時以被告身分供述明確（見原審卷第
    67頁），應依毒品危害防制條例第19條第1 項規定，於被告
    事實欄一、(一)所示罪名項下諭知沒收。
(三)、被告甲○○與吳宜靜共同販賣甲基安非他命予童煥文所得扣
    案現金1,000 元，為販賣第二級毒品所得之財物，業經證人
    吳宜靜於原審另案審理時以被告身分供述明確（見原審卷第
    64頁），本應依毒品危害防制條例第19條第1 項之規定宣告
    沒收，惟因被告與吳宜靜為共同正犯，而本件犯罪所得為現
    款1,000 元，為避免執行時發生重複沒收之情形，爰於被告
    事實欄一、(一)所示罪名項下宣告連帶沒收。
(四)、被告甲○○所為上開事實欄一、(二)販賣第二級毒品予乙○○
    之所得財物1,000 元，雖未扣案，仍應依毒品危害防制條例
    第19條第1 項之規定，於被告事實欄一、(二)所示罪名項下宣
    告沒收，如全部或一部不能沒收時，以其之財產抵償之。
(五)、警方於98年3 月13日在「挑TEA 茶舖」另行查扣之電子磅秤
    1 台及現金6,960 元（扣除上開販賣甲基安非他命予童煥文
    所得之1,000 元），業經證人吳宜靜於本院另案審理時以被
    告身分供述：電子磅秤1 台是煮紅茶綠茶之用，並未用以秤
    毒品，另6,960 元是店內週轉金，並非販賣毒品所得等語明
    確（見原審卷第67頁正、反面），且查無證據足認係供被告
    甲○○犯本件犯行所用或犯罪預備之物，顯見與被告販賣第
    二級毒品毒品犯行無關，均不為沒收之諭知。
據上論結，應依刑事訴訟法第369 條第1 項前段、第364 條、第
299 條第1 項前段，98年5 月20日修正前毒品危害防制條例第4
條第2 項，98年5 月20日修正後毒品危害防制條例第4 條第2 項
、第17條第2 項、第18條第1 項前段、第19條第1 項，刑法第2
條第1 項、第11條、第28條、第47條第1 項前段、第51條第5 款
，判決如主文。
本案經檢察官許美女到庭執行職務。
中    華    民    國    99    年    4     月    13    日
                  刑事第三庭    審判長法  官  莊崑山
                                      法  官  唐照明
                                      法  官  張意聰
以上正本證明與原本無異。
如不服本判決應於收受本判決後10日內向本院提出上訴書狀，其
未敘述上訴理由者，並得於提起上訴後10日內向本院補提理由書
狀（均須按他造當事人之人數附繕本）「切勿逕送上級法院」。
中    華    民    國    99    年    4     月    13    日
                                      書記官  陳金卿
附錄本件判決論罪科刑法條：
98年5 月20日修正前毒品危害防制條例第4 條第2 項
製造、運輸、販賣第二級毒品者，處無期徒刑或7 年以上有期徒
刑，得併科新臺幣7 百萬元以下罰金。
98年5 月20日修正後毒品危害防制條例第4 條第2 項
製造、運輸、販賣第二級毒品者，處無期徒刑或7 年以上有期徒
刑，得併科新臺幣1 千萬元以下罰金。
┌────────────────────────┐
│附表：                                          │
├──┬─────┬─────┬─────┬───┤
│編號│查扣處所  │檢驗前淨重│檢驗後淨重│所有人│
├──┼─────┼─────┼─────┼───┤
│ 1  │童煥文身上│0.209公克 │0.198公克 │童煥文│
├──┼─────┼─────┼─────┼───┤
│ 2  │挑TEA 茶鋪│0.495公克 │0.49公克  │甲○○│
├──┼─────┼─────┼─────┼───┤
│ 3  │挑TEA 茶鋪│0.506公克 │0.501公克 │甲○○│
├──┼─────┼─────┼─────┼───┤
│ 4  │挑TEA 茶鋪│0.501公克 │0.496公克 │甲○○│
├──┼─────┼─────┼─────┼───┤
│ 5  │挑TEA 茶鋪│0.516公克 │0.511公克 │甲○○│
├──┼─────┼─────┼─────┼───┤
│ 6  │挑TEA 茶鋪│0.225公克 │0.22公克  │甲○○│
├──┼─────┼─────┼─────┼───┤
│ 7  │挑TEA 茶鋪│0.223公克 │0.218公克 │甲○○│
└──┴─────┴─────┴─────┴───┘

司法院資訊處製作；財團法人民間司法改革基金會備份。
